臺灣桃園地方法院刑事判決　　　　　　　100年度訴字第267號
公　訴　人　臺灣桃園地方法院檢察署檢察官
被　　　告　林政安
選任辯護人　劉世興律師
上列被告因毒品危害防制條例案件，經檢察官提起公訴（99年度
偵字第18642、19816 號），本院判決如下：
    主  文
林政安販賣第三級毒品，處有期徒刑貳年柒月。如附表所示之物
品沒收。
    事  實
一、林政安明知愷他命（Ketamine）係毒品危害防制條例第2 條
    第2 項第3 款所管制之第三級毒品，非經許可，不得持有、
    販賣，竟基於販賣第三級毒品愷他命以資牟利之犯意，於民
    國99年7 月初某日，在桃園縣桃園市○○路之錢櫃KTV 前，
    向真實姓名年籍不詳、綽號「阿義」之成年男性，以新臺幣
    （下同）14,000元之價格，販入以小塑膠夾鍊袋分裝之如附
    表編號1 所示之愷他命67包後，欲行轉售予不特定人，以賺
    取差價牟利。嗣於99年7 月18日凌晨1 時35分許，其駕駛車
    牌號碼DA-3083 號自用小客車行經桃園縣桃園市○○路43
    號凱悅KTV 前，為警攔查，其於員警徐仲亨詢問是否有施用
    愷他命時，坦承有施用，並於犯罪被發覺前，主動自其上開
    車輛駕駛座扶手置物箱內取出如附表編號1 、2 所示之物交
    予警員徐仲亨，自首其販賣第三級毒品犯行而接受裁判，並
    經警扣得如附表1 、2 所示之物。
二、案經桃園縣政府警察局桃園分局報告臺灣桃園地方法院檢察
    署檢察官偵查起訴。
    理  由
一、訊據被告於警詢、檢察官訊問及本院審理中坦承其意圖營利
    而販入愷他命之事實不諱，並有扣案如附表編號1 、2 所示
    之物，及照片3 張在卷可稽（見偵查卷第19、20頁）。又扣
    案如附表編號1 所示之物，經鑑定結果，檢出愷他命成分，
    有交通部民用航空局航空醫務中心99年11月22日航藥鑑字第
    0000000 、0000000Q號鑑定書在卷可稽（見偵查卷第41、42
    頁）。足徵被告前揭自白係出於任意性，且核與事實相符，
    應堪採信。本件事證明確，被告犯行堪予認定，應依法論科
    。
二、論罪科刑：
  (一)按愷他命係毒品危害防制條例第2 條第2 項第3 款所列之第
    三級毒品，而毒品危害防制條例所定販賣毒品罪，祇須行為
    人以營利為目的，欲將毒品購入或將之賣出，有一於此，即
    構成該罪之既遂（最高法院94年度臺上字第7096號、98年度
    臺上字第2881號判決意旨參照）。查被告向綽號「阿義」之
    成年男子購買愷他命時，主觀上即有營利之意圖，是其意圖
    營利而販入第三級毒品之所為，係犯毒品危害防制條例第4
    條第3 項販賣第三級毒品罪。被告販賣毒品前持有毒品（本
    件被告持有第三級毒品愷他命純質淨重已逾20公克，本應構
    成毒品危害防制條例第11條第5 項之持有第三級毒品罪）之
    低度行為，為其販賣毒品之高度行為所吸收，不另論罪。被
    告於偵查及審判中均自白本件犯行，應依毒品危害防制條例
    第17條第2 項之規定減輕其刑。
  (二)按自首與自白同屬被告對犯罪事實坦白，其坦白在未發覺前
    為自首，在發覺後則為自白，就同一法律評價之事實，自不
    宜重複評價。刑法第62條規定：「對於未發覺之罪自首而受
    裁判，得減輕其刑」，毒品危害防制條例第17條第2 項規定
    ：「犯第4 條至第8 條之罪於偵查及審判中均自白，減輕其
    刑」，前者為得減輕其刑，而後者則「必減」，毒品危害防
    制條例第17條第2 項規定之自白採必減輕其刑對被告較為有
    利，應適用毒品危害防制條例第17條第2 項之減輕其刑規定
    （最高法院100 年度台上字第3033號判決、臺灣高等法院暨
    所屬法院99年法律座談會刑事類提案第22號研討結果參照）
    。被告在員警尚無無任何合理懷疑被告涉犯本件販賣愷他命
    犯行時，即向員警坦承犯行，業據證人即警員徐仲亨於本院
    審理時證述明確，故被告固屬自首而受裁判，然因被告本件
    犯行已於偵查及審判中自白而適用毒品危害防制條例第17條
    第2 項之規定減輕其刑，揆諸前揭說明，自無法再適用自首
    之規定予以遞減其刑，公訴人及辯護人均主張被告有刑法第
    62條之適用，均尚有誤會，一併敘明。
  (三)爰審酌被告正值青壯，不思以正當工作賺取錢財，明知毒品
    足以戕害人之身體健康，助長社會不良風氣，竟為圖非法獲
    利，販賣第三級毒品愷他命予他人以營利，危害社會治安及
    國民健康甚深，應予非難，犯後坦承，態度尚佳，兼衡其犯
    罪之動機、目的、方法、品行、智識程度、販賣第三級毒品
    愷他命之情節，又公訴人雖具體求處有期徒刑1 年3 月，然
    本件被告僅得依毒品危害防制條例第17條第2 項之規定減輕
    其刑，別無其他減輕其刑事由，公訴人上開求處之刑度顯屬
    過輕等一切情狀，量處如主文之刑。
  (四)按愷他命係毒品危害防制條例第2 條第2 項第3 款所定之第
    三級毒品，應認係違禁物。又販賣愷他命而被查獲，其所販
    賣之愷他命，係供實行販賣犯罪行為所使用之目的物，亦屬
    供犯罪所用之物。而供犯罪所用之物併具違禁物之性質者，
    因違禁物不問是否屬於犯罪行為人所有，均應宣告沒收，自
    應優先適用刑法第38條第1 項第1 款之規定（最高法院100
    年度第3 次刑事庭會議決議參照）。扣案如附表編號1 所示
    之第三級毒品愷他命，係供被告實行販賣犯罪行為所使用之
    目的物，亦屬供犯罪所用之物。而供犯罪所用之物併具違禁
    物之性質者，自應依刑法第38條第1 項第1 款規定沒收之（
    至鑑驗用罄之愷他命，既已滅失，自無庸再予以宣告沒收）
    。扣案如附表編號2 所示之所示之塑膠夾鍊袋，均為被告所
    有，包裝如附表編號1 所示愷他命所用，業據被告陳明在卷
    （見本院卷第31頁背面），具有防止毒品裸露、逸出、防潮
    之功用，以及便於攜帶、販賣之用，故如附表編號2 所示之
    塑膠夾鍊袋，均應依毒品危害防制條例第19條第1 項前段規
    定宣告沒收。
三、不另為無罪諭知部分：
  (一)公訴意旨另以：被告林政安除前揭經本院論罪科刑犯行外，
    明知愷他命係毒品危害防制條例規定之第三級毒品，竟意圖
    販賣營利，竟基販賣第三級毒品愷他命之犯意，於99年7 月
    初某日，在桃園縣桃園市○○路之錢櫃KT V前，向某姓名年
    籍均不詳，綽號「阿義」之成年男子購得第三級毒品愷他命
    3 小包，嗣於99年7 月17日凌晨某時許，在桃園縣桃園市○
    ○路43號凱悅KTV 內，以400 元之價格，販售第三級毒品愷
    他命1 包予年籍姓名不詳之客人，因認被告此部分亦涉犯毒
    品危害防制條例第4 條第3 項之販賣第三級毒品罪嫌云云。
  (二)公訴人認被告涉犯上開販賣第三級毒品罪嫌，無非以：被告
    之自白、扣案第三級毒品愷他命67包為主要論據。
  (三)按犯罪事實應依證據認定之，無證據不得認定犯罪事實；不
    能證明被告犯罪者，應諭知無罪之判決，刑事訴訟法第154
    條第2 項、第301 條第1 項分別定有明文。又事實之認定，
    應憑證據，如不能發現相當證據，或證據不足以證明，自不
    能以推測或擬制之方法，以為裁判基礎（最高法院40年台上
    字第86號判例意旨參照）。按刑事訴訟法第156 條第2 項規
    定：「被告或共犯之自白，不得作為有罪判決之唯一證據，
    仍應調查其他必要之證據，以察其是否與事實相符。」其立
    法旨意乃在防範被告或共犯自白之虛擬致與真實不符，故對
    自白在證據上之價值加以限制，明定須藉補強證據以擔保其
    真實性。而所謂補強證據，則指除該自白或不利於己之陳述
    本身之外，其他足以證明自白之犯罪事實確具有相當程度真
    實性之證據而言，雖所補強者，非以事實之全部為必要，但
    亦須因補強證據與自白之相互利用，足使犯罪事實獲得確信
    者，始足當之（最高法院96年度台上字第6897號判決意旨參
    照）。
  (四)關於被告販入愷他命之數量，被告固於本院訊問、審理時供
    稱：伊係買入愷他命70包云云（見本院99年度聲羈字第468
    號卷第5 頁背面、本院卷第31頁背面、第32頁），惟被告於
    警詢即供稱：伊係以14,000元購買扣案之67包愷他命云云（
    見99年度偵字第18642 號偵查卷第7 頁），復於檢察官訊問
    時亦供稱：以14,000元購買67包，伊買來時就是分成67包云
    云（見99年度偵字第18642 號偵查卷第26、37頁），查被告
    於警詢及檢察官訊問時均已坦承有販賣愷他命犯行，並無飾
    詞卸責之情，且衡情被告於警詢時距離購得愷他命時間較近
    ，就購得愷他命數量記憶當較清晰，而所供扣得愷他命之數
    量與扣案愷他命數量一致，自較可採。雖被告嗣後改稱購得
    愷他命之數量為「70包」，然並無證據證明被告原購得之愷
    他命重量係70包，則被告此部分供述實，顯無證據可佐，故
    本件應認被告購得之愷他命數量即為扣案之67包愷他命。
  (五)被告雖始終陳稱：曾於於99年7 月17日凌晨某時許，在桃園
    縣桃園市○○路43號凱悅KTV 內，以400 元之價格，販售第
    愷他命1 包予年籍姓名不詳之客人云云，惟被告亦稱：不知
    該客人之真實姓名、年籍資料或聯絡方式等語，且公訴人復
    未能證明確有被告所稱之購毒者存在，又如前所述，本件既
    認被告原購得之愷他命數量為67包（即為扣案之67包愷他命
    ），則依扣案愷他命之數量，更無從認被告於購得愷他命後
    ，曾有售出愷他命1 包之情。故被告關於曾售出1 包愷他命
    之供述，亦無證據可佐，自不得逕依被告此部分供述，逕為
    不利被告之認定。
  (六)綜上所述，依公訴人所提證據，被告除前揭經本院論罪科刑
    犯行外，尚難遽認被告公訴意旨所指此部分犯行，此外復查
    無其他積極證據足資證明被告有何上開公訴意旨所指犯行，
    自屬不能證明被告此部分犯罪。惟此部分與被告前揭經本院
    論罪科刑部分有實質上一罪關係，爰就此部分不另為無罪之
    諭知。
據上論斷，應依刑事訴訟法第299 條第1 項前段，毒品危害防制
條例第4 條第3 項、第17條第2 項、第19條第1 項前段，刑法第
11條前段、第38條第1 項第1 款，判決如主文。
本案經檢察官林郁芬到庭執行職務。
中    華    民    國    100   年    6     月    30    日
                  刑事第七庭審判長法  官  鄭吉雄
                                  法  官  蔡羽玄
                                  法  官  毛松廷
以上正本證明與原本無異。
如不服本判決應於收受判決後10日內向本院提出上訴書狀，並應
敘述具體理由。其未敘述上訴理由者，應於上訴期間屆滿後20日
內向本院補提理由書( 均須按他造當事人之人數附繕本) 「切勿
逕送上級法院」。
                                  書記官  何伊羚
中    華    民    國   100    年    7     月    6     日
附錄法條：
毒品危害防制條例第4條
製造、運輸、販賣第一級毒品者，處死刑或無期徒刑；處無期徒
刑者，得併科新臺幣 2 千萬元以下罰金。
製造、運輸、販賣第二級毒品者，處無期徒刑或 7 年以上有期
徒刑，得併科新臺幣 1 千萬元以下罰金。
製造、運輸、販賣第三級毒品者，處 5 年以上有期徒刑，得併
科新臺幣 7 百萬元以下罰金。
製造、運輸、販賣第四級毒品者，處 3 年以上 10 年以下有期
徒刑，得併科新臺幣 3 百萬元以下罰金。
製造、運輸、販賣專供製造或施用毒品之器具者，處 1 年以上
7 年以下有期徒刑，得併科新臺幣 1 百萬元以下罰金。
前五項之未遂犯罰之。
附表
┌──┬────────┬────────────┬────────────┐
│編號│   物品名稱     │          數量          │          備註          │
├──┼────────┼────────────┼────────────┤
│ 1  │第三級毒品愷他命│67包（總淨重50.966公克，│應依刑法第38條第1 項第1 │
│    │                │取樣0.5452公克，驗餘總淨│款宣告沒收之（至鑑驗用罄│
│    │                │重50.4208公克，純度68.8 │之愷他命，既已滅失，自無│
│    │                │％，總純質淨重35.0646 公│庸再予以宣告沒收）。    │
│    │                │克）。                  │                        │
│    │                │                        │                        │
├──┼────────┼────────────┼────────────┤
│ 2  │包裝上開編號1第 │67只                    │包裝上開編號1 第三級毒品│
│    │三級毒品愷他命之│                        │愷他命所用之物，應依毒品│
│    │塑膠夾鍊袋      │                        │危害防制條例第19條第1 項│
│    │                │                        │前段宣告沒收之。        │
└──┴────────┴────────────┴────────────┘